臺灣高雄地方法院民事裁定
111年度消債更字第168號
聲  請  人  葉坤芳  
0000000000000000

0000000000000000

代  理  人  王銘鈺律師
上列當事人因消費者債務清理事件聲請更生，本院裁定如下：
    主  文
聲請人丙○○自中華民國一一一年十一月三十日下午四時起開始
更生程序。
命司法事務官進行本件更生程序。
    理  由
一、聲請意旨略以：伊有不能清償債務情事，前向本院聲請調解
    債務清償方案，惟調解不成立。伊又未經法院裁定開始清算
    程序或宣告破產，爰聲請更生等語。
二、按債務人不能清償債務或有不能清償之虞者，得依本條例所
    定更生或清算程序，清理其債務；債務人無擔保或無優先權
    之本金及利息債務總額未逾新臺幣（下同）12,000,000元  
    者，於法院裁定開始清算程序或宣告破產前，得向法院聲請
    更生；法院開始更生程序之裁定，應載明其年、月、日、時
    ，並即時發生效力；法院開始更生或清算程序後，得命司法
    事務官進行更生或清算程序，必要時得選任律師、會計師
    或其他適當之自然人或法人1人為監督人或管理人，消費者
    債務清理條例（下稱消債條例）第3條、第16條第1項、第42
    條第1項、第45條第1項分別定有明文。
三、經查：
  ㈠聲請人前於民國111年4月19日向本院聲請調解債務清償方案
    ，經本院111年度司消債調字第165號(該案卷下稱調卷)受理
    ，於111年5月23日調解不成立，聲請人於同日以言詞聲請更
    生，業經本院依職權調取上開調解卷宗核閱無訛。
  ㈡聲請人於109年度至110年度均無申報所得，名下無財產，至
    國泰人壽保單之要保人為母親葉文貞貞、遠雄人壽無投保紀
    錄、中國人壽未投保；聲請人自陳109年4月至110年12月間
    擔任家庭主婦，除每月領取育兒津貼(原2,500元，自110年9
    月調整為4,000元，可領取至111年11月)外，其餘生活費用
    由配偶乙○○每月資助生活費6,000元(調卷第5頁反面)，後改
    稱每月資助約10,000元(本案卷第42頁)；自111年1月起迄今
    任職於寶璽百貨有限公司(即小北百貨，下稱寶璽公司)，擔
    任店員，111年1月至6月薪資明細表(含扣項)各為13,140元
    、27,690元、27,690元、27,690元、27,690元、25,763元；
    據寶璽公司陳報聲請人111年1月至4月薪資(未含扣項)各為1
    5,896元、29,400元、28,800元、28,800元。又聲請人一家
    四口均係高雄市新興區公所列冊低收入戶，列冊期間家戶領
    有春節慰問金3,000元(本案卷第93頁)；2子女每人每月補助
    2,802元，共5,604元；行政院於111年3月至7月間加發低收
    入戶每人每月750元，共3,000元；110年6月4日行政院衛服
    部加發弱勢民眾生活補助每人各4,500元生活補助金，共9,0
    00元；配偶於110年12月開始領取租金補助每月4,000元，上
    述款項均匯入配偶帳戶(本案卷第43頁)；未領取其他補助或
    給付等情，有109年度綜合所得稅各類所得資料清單及財產
    歸屬資料清單(調卷第11至12頁)、110年稅務電子閘門財產
    所得調件明細表(本案卷第57至58頁)、財產及收入狀況說明
    書（本案卷第47至48頁）、債權人清冊（調卷第4頁）、戶
    籍謄本（本案卷第82頁）、勞工保險被保險人投保資料表（
    調卷第16頁正反面）、高雄市新興區公所低收入戶證明書(
    調卷第17頁)、個人商業保險查詢結果表（本案卷第66頁）
    、財團法人金融聯合徵信中心前置協商專用債權人清冊（本
    案卷第49至51頁）、信用報告（本案卷第52至53頁反面）、
    社會補助查詢表（本案卷第20至21頁）、高雄市政府社會局
    函(本案卷第93頁)、租屋補助查詢表（本案卷第19頁）、勞
    動部勞工保險局函（本案卷第33頁）、勞動部勞動力發展署
    高屏澎東分署函（本案卷第34頁）、存簿暨交易明細表（本
    案卷第73至80頁）、健保投保單位紀錄表（本案卷第84頁）
    、薪資明細表(調卷第13至15頁，本案卷第54至56頁)、寶璽
    公司111年1至5月薪資明細表(本案卷第38至40頁)、國泰人
    壽保險股份有限公司函（本案卷第94頁）、遠雄人壽保險股
    份有限公司函（本案卷第96頁）、中國人壽保險股份有限公
    司函（本案卷第92頁）、聲請人補正狀(本案卷第41至45、1
    00至101頁)等附卷可證。依聲請人上述工作、收入情況，堪
    認以其任職於寶璽公司自111年4月至6月間平均每月收入27,
    048元【計算式：（27,690＋27,690＋25,763）÷3＝27,048】，
    核算其償債能力，較為妥適。
　㈢關於聲請人必要生活費用部分，聲請人主張每月支出11,300
    元（無房屋租金，本案卷第47至48頁）乙情。按債務人必要
    生活費用，以最近1年衛生福利部或直轄市政府所公告當地
    區每人每月最低生活費1.2倍定之，消債條例第64條之2第1
    項定有明文。本院參酌衛福部社會司所公告111年度高雄市
    最低生活費為14,419元，1.2倍即17,303元。又聲請人稱現
    居住地為配偶向其胞姊承租，為胞姊女兒翁芊芊名下房屋，
    租金由配偶負擔(本案卷第43頁)，可認聲請人無房屋費用支
    出，故計算其個人每月必要生活費時，即應扣除相當於房屋
    支出所佔比例（大約為24.36％）。依此計算結果，聲請人每
    月之必要生活費應以13,088元為度【計算式：17,303×（1－2
    4.36%）＝13,088】，聲請人主張主張每月支出11,300元，低
    於本院計算之基準，係屬合理。
  ㈣關於聲請人扶養支出部分，聲請人原主張負擔扶養配偶、2名
    未成年子女王○恩、王○為，每月扶養費各5,000元、6,000元
    、未寫明金額(調卷第6頁反面)，嗣於111年7月19日具狀稱
    目前無須扶養配偶等語（本案卷第42頁），爰不將配偶扶養
    費列為聲請人必要支出，聲請人僅主張扶養子女各7,000元
    ，共計14,000元(本案卷第48頁)。經查：
　1.王○恩為96年8月生，就讀高商1年級，109年度所得為2,000
    元、110年度無申報所得，名下無財產，109年4月起迄今領
    有低收入戶(低戶兒童)每月2,802元；教育局於109學年第1
    、2學期各補助5,126元，110年第1、2學期各補助4,563元、
    4,979元，未領有其他補助或給付。
　2.王○為係106年11月生，尚未就學，109年度至110年度均無申
    報所得，名下無財產，109年4月起迄今領有低收入戶(低戶
    兒童)每月2,802元，109年4月起領有育兒津貼2,500元(110
    年9月調整為4,000元)，未領有其他補助或給付。
　3.上情，有戶籍謄本(調卷第7頁)、109年度至110年度綜合所
    得稅各類所得資料清單及財產歸屬資料清單(本案卷第62至6
    5、102至103頁)、租屋補助查詢表(本案卷第25、29頁)、社
    會補助查詢表(本案卷第26至28、30至32頁)、高雄市政府社
    會局函(本案卷第93頁)、高雄市政府教育局函(本案卷第97
    頁)、健保投保單位紀錄表（本案卷第105至106頁）、王○恩
    之就學證明(本案卷第104頁)附卷可憑。
　4.扶養費用數額部分，按受扶養者之必要生活費用，準用第1
    項規定計算基準數額，並依債務人依法應負擔扶養義務之比
    例認定之，消債條例第64條之2第2項亦有明定。又聲請人稱
    王○恩、王○為與聲請人及配偶同住，可認王○恩、王○為無房
    屋費用支出，是應自其必要生活費用中扣除相當於房租支出
    所佔比例（即111年度高雄市每人每月不含房屋支出之必要
    生活費之1.2倍，金額為13,088元），復扣除王○恩、王○為
    領取之低收入戶(低戶兒童)每月2,802元及王○為之育兒津貼
    4,000元補助後，再由聲請人與配偶共同分擔，則聲請人就
    王○恩、王○為應負擔之扶養費即應以8,286元【計算式：｛(1
    3,088－2,802)＋(13,088－2,802－4,000)｝÷2＝8,286】為度，逾
    此範圍，難認可採。
　㈤綜上所述，聲請人目前每月收入27,048元，扣除個人必要支
    出11,300元、子女扶養費8,286元後，剩餘7,462元，而聲請
    人目前負債總額為522,096元（本案卷第35頁，調卷第28頁
    ，包括：甲○銀行、中國信託銀行)，以每月所餘逐年清償，
    至少須約6年(計算式：522,096÷7,462÷12≒6)始能清償完畢
    ，應認其已不能清償債務。此外，聲請人無擔保或無優先權
    之債務總額未逾12,000,000元，且無消債條例第6條第3項、
    第8條或第46條各款所定駁回更生聲請之事由存在。則聲請
    人聲請更生為有理由，應予准許，爰命司法事務官進行本件
    更生程序。
四、依消債條例第11條第1項、第45條第1項、第16條第1項，裁
    定如主文。　　　　　
中　　華　　民　　國　　111 　年　　11　　月　　30　　日
              　　民事庭　　　法　官　陳美芳
以上正本係照原本作成。
本裁定不得抗告。
中　　華　　民　　國　　111 　年　　11　　月　　30　　日
  　                        　書記官　胡美儀